【裁判字號】    99,易,637
【裁判日期】    990915
【裁判案由】    賭博
【裁判全文】
臺灣彰化地方法院刑事判決               99年度易字第637號
公  訴  人  臺灣彰化地方法院檢察署檢察官
被      告  丙○○
            甲○○
            乙○○
上列被告等因賭博案件，經檢察官提起公訴（99年度偵字第4203
號），本院判決如下：
    主  文
丙○○共同在公眾得出入之場所賭博財物，處罰金新臺幣貳萬伍
仟元，如易服勞役，以新臺幣壹仟元折算壹日。扣案如附表一、
二所示之物均沒收。
甲○○共同在公眾得出入之場所賭博財物，處罰金新臺幣壹萬伍
仟元，如易服勞役，以新臺幣壹仟元折算壹日。扣案如附表一、
二所示之物均沒收。
乙○○共同在公眾得出入之場所賭博財物，處罰金新臺幣壹萬元
，如易服勞役，以新臺幣壹仟元折算壹日。扣案如附表一、二所
示之物均沒收。
    犯罪事實
一、丙○○係彰化縣秀水鄉○○村○○路482 之1 號「聯勝電子
    遊戲場」之負責人，甲○○係上開電子遊戲場之店長，乙○○則係店員。渠等竟共同基於在公眾得出入場所賭博財物之
    犯意聯絡，由丙○○及甲○○在上址擺設如附表一所示之賭
    博性電子遊戲機具共計13台，並自民國98年6 月起，以每月
    新臺幣（下同）24,000元之代價，僱用乙○○擔任店員，乙○○及其他年籍不詳之店員則負責現場管理及將賭客之機台
    洗分分數兌換成現金等工作。丙○○、甲○○及乙○○即共
    同以上開賭博性電子遊戲機與不特定賭客賭博財物，其賭博
    方式係由賭客交付現金或積分卡後，由乙○○或其他店員以
    一定比例直接在電子遊戲機台開分，再由賭客自由選擇押注
    ，每次可押不等之分數，如未押中分數由機台沒入歸「聯勝
    電子遊戲場」所有，如押中可贏得倍數不等之分數，賭客把
    玩機台所累積之分數，得以1 比1 之比例兌換積分卡或直接
    向乙○○或其他店員表示洗分，再由乙○○或其他店員依丙○○或甲○○之指示，以1 比1 之比例將賭客之機台洗分分
    數兌換成現金後，放置在懸掛於「聯勝電子遊戲場」倉庫內
    之紅色格子襯衫口袋中，供賭客前往領取。嗣於99年4 月23
    日晚間8 時50分許，由警持本院核發之搜索票至上址搜索，
    除查獲正在現場把玩電子遊戲機台之許文福、張新發、陳家
    明、廖參祐等4 人（涉犯賭博罪嫌部分，均經檢察官為緩起
    訴之處分）外，並當場扣得許文福已換領之現金1,700 元及
    附表一、二所示等物，始悉上情。
二、案經彰化縣警察局鹿港分局報請臺灣彰化地方法院檢察署檢
    察官偵查起訴。
    理  由
壹、有罪部分
一、按被告以外之人於審判外之言詞或書面陳述，除法律有規定
    者外，不得作為證據。被告以外之人於審判外之陳述，雖不
    符刑事訴訟法第159 條之1 至第159 條之4 之規定，而經當
    事人於審判程序同意作為證據，法院審酌該言詞陳述或書面
    陳述作成時之情況，認為適當者，亦得為證據。當事人、代
    理人或辯護人於法院調查證據時，知有第159 條第1 項不得
    為證據之情形，而未於言詞辯論終結前聲明異議者，視為有
    前項之同意，刑事訴訟法第159 條第1 項、第159 條之5 定
    有明文。查本案全部卷證，公訴人及被告三人均不爭執其證
    據能力，本院復衡以該等供述及非供述證據作成時之情況，
    應為適當，是可認後述所引用證據之證據能力均無疑義，合
    先敘明。
二、上揭犯罪事實，業據被告丙○○、甲○○及乙○○於本院審
    理時坦承不諱，復經證人許文福、張新發、陳家明、廖參祐
    於警詢及偵訊時指證綦詳，並有指認犯罪嫌疑人紀錄表、搜
    索扣押筆錄、扣押物品目錄表、聯勝電子遊戲場平面圖、彰
    化縣政府營利事業登記證、彰化縣政府電子遊戲場業營業級
    別證各1 紙、監視器翻拍畫面共9 張、現場暨扣押物品照片
    計64幀在卷可稽，此外，另有賭客許文福已兌換之現金1,70
    0 元暨扣案如附表一、二所示之物在卷可資佐證，足認被告
    丙○○、甲○○、乙○○上開自白核與事實相符，渠等上開
    犯行均堪認定，應予依法論科。
三、核被告丙○○、甲○○、乙○○所為，均係犯刑法第266 條
    第1 項前段之在公眾得出入之場所賭博財物罪。另刑事法若
    干犯罪行為態樣，本質上原具有反覆、延續實行之特徵，立
    法時既予特別歸類，定為犯罪構成要件之行為要素，則行為
    人基於概括之犯意，在密切接近之一定時、地持續實行之複
    次行為，倘依社會通念，於客觀上認為符合一個反覆、延續
    性之行為觀念者，於刑法評價上，即應僅成立一罪，學理上
    所稱「集合犯」之職業性、營業性或收集性等具有重複特質
    之犯罪均屬之，例如經營、從事業務、收集、販賣、製造、
    散布等行為概念者是（最高法院95年度臺上字第1079號判決
    要旨參照）。是被告3 人均係基於單一之決意，在密切接近
    之一定時、地，持續實行賭博之複數行為，依社會客觀通念
    ，堪認符合一個反覆、延續性之行為觀念，在刑法評價上，
    應僅成立「集合犯」之包括一罪。被告丙○○、甲○○、乙○○，就上開賭博犯行，互有犯意聯絡及行為分擔，均為共
    同正犯。爰審酌被告等之素行、犯罪動機、目的係貪圖一時
    之僥倖，又渠等係以經營遊戲場擺放賭博機具之方式與他人
    賭博，明目張膽，規模非小，與一般賭博者有異，而被告丙○○係負責人，被告甲○○、乙○○則為受僱員工，渠等參
    與犯罪之程度及時間長短，犯後均坦承犯行，尚見悔意等一
    切情狀，分別量處如主文所示之刑，並均諭知罰金易服勞役
    之折算標準，以示懲儆。
四、末按共同正犯因相互間利用他人之行為，以遂行其犯意之實
    現，本於責任共同之原則，有關沒收部分，對於共犯間供犯
    罪所用之物，自均應為沒收之諭知（最高法院91年度臺上字
    第5583號判決參照）。是扣案如附表一、附表二編號1 所示
    之物，為當場賭博之器具與在賭檯或兌換籌碼處之財物，不
    問屬於犯人與否，均依刑法第266 條第2 項規定宣告沒收；
    而扣案如附表二編號2 至12所示之物，則均係被告丙○○所
    有並供本案賭博犯罪所用之器具，此業據被告三人供明在卷
    （見本院99年9 月1 日審判程序筆錄），均依刑法第38條第
    1 項第2 款規定宣告沒收，且上開宣告沒收之物，基於共犯
    責任共同之法理，亦應對被告甲○○、乙○○併予宣告沒收
    ；至在賭客許文福處扣得之現金1,700 元，係其因賭博罪所
    獲之利得，且查獲時已由許文福所持有，查扣之地點亦非在
    賭檯或兌換籌碼處，不符刑法第266 條第2 項沒收之規定，
    自應於其所犯賭博罪之從刑宣告沒收之，爰不予本案中為沒
    收之諭知，附此敘明。
貳、不另為無罪諭知部分
一、公訴意旨另以：被告丙○○、甲○○、乙○○意圖營利，而
    基於提供賭博場所並聚眾賭博之犯意，於上揭時間，提供場
    所擺放前開賭博性該電子遊戲機，聚眾賭博，所為另涉犯刑
    法第268 條之意圖營利，提供賭博場所及聚眾賭博罪嫌等語
    。
二、按犯罪事實應依證據認定之，無證據不得認定犯罪事實，又
    不能證明被告犯罪者，應諭知無罪之判決，刑事訴訟法第15
    4 條第2 項、第301 條第1 項分別定有明文。又事實之認定
    ，應憑證據，如未能發現相當證據，或證據不足以證明，自
    不能以推測或擬制之方法，以為裁判基礎。另按認定犯罪事
    實，所憑之證據，雖不以直接證據為限，間接證據亦包括在
    內，然無論直接或間接證據，其為訴訟上之證明，須於通常
    一般之人均不致於有所懷疑，而得確信其為真實之程度者，
    始得據之為有罪之認定，倘其證明尚未達到此一程度，而有
    合理性懷疑之存在時，即無從為有罪之認定（最高法院40年
    台上字第86號、76年台上字第4986號判例要旨參照）。刑事
    訴訟法第161 條已於91年2 月8 日修正公布，其第1 項規定
    ：檢察官就被告犯罪事實，應負舉證責任，並指出證明之方
    法。因此，檢察官對於起訴之犯罪事實，應負提出證據及說
    服之實質舉證責任。倘其所提出之證據，不足為被告有罪之
    積極證明，或其指出證明之方法，無從說服法院以形成被告
    有罪之心證，基於無罪推定之原則，自應為被告無罪判決之
    諭知。
三、經查：
  (一)刑法第266 條第1 項所處罰者，為賭博行為；同法第268 條
    所處罰者，為供給賭博場所或聚眾賭博行為。而刑法第266
    條第1 項係以自己參與賭博行為，為其構成要件；同法第26
    8 條則以供給他人賭博場所或聚眾賭博行為，藉以獲取利益
    ，而非僅單純從事賭博之行為。而一般店家擺設電動賭博機
    具供人投幣玩樂，縱依該機器之設計結構，其店家之勝率較
    高，惟其輸贏之或然率仍屬不確定，其性質係以該機器代替
    自己，與人在公眾得出入之場所賭博，與意圖營利供給賭博
    場所或聚眾賭博，係由他人賭博不同，且擺設電動賭博機具
    供人玩樂，店家仍係憑偶然之機率以決定財物之得喪，並無
    何從中抽取金錢圖利之情形，與刑法第268 條意圖營利之要
    件尚屬有間。又按刑法第268 條以意圖營利，供給賭場罪或
    聚眾賭博為構成要件，係分別對「提供賭博場所供人賭博」
    藉以營利、或「邀聚不特定之多數人聚賭」藉以營利等非難
    性較高之「賭博媒介行為」，所設之處罰規定。如係參與賭
    博財物之行為，因其賭博場所之不同，及行為人是否有以賭
    博為常業之情形不同，其非難性各異，法律依據其賭博行為
    之態樣，分別在社會秩序維護法第84條、刑法第266 條（普
    通賭博罪）、第267 條（常業賭博罪，業經立法通過並經總
    統公佈生效，業於95年7 月1 日起廢除），對參與賭博財物
    之行為人設有行政罰或刑罰等不同之處罰規定（相同之立法
    例見刑法第231 條之妨害風化罪）。換言之，刑法第268 條
    規定之圖利供給賭場所、聚眾賭博罪，行為人所圖得之利益
    ，應係「提供賭博場所」、「聚眾賭博」之犯罪構成要件行
    為所獲取之直接對價。至於參與賭博之財物輸贏，繫於賭博
    行為本身之射倖性質（雖此射倖性仍受賭技、或然率等因素
    影響，但仍不失射倖性質），且任何場所之賭博參與者莫不
    希望贏取財物，尚不能以參與賭博之行為人，主觀上有參與
    賭博贏取財物之意圖，客觀上並有邀集他人至其提供之場所
    賭博財物之行為，即認其行為已該當於刑法第268 條之圖利
    供給賭場罪或圖利聚眾賭博罪之犯罪構成要件（臺灣高等法
    院臺中分院99年度上易字第15號、98年度上易字第1746號、
    第1710號、第1690號判決參照）。
  (二)至於電動賭博機具是否具有較高之獲勝機率，除程式之設計
    之外，亦與參與賭博之人有關（任何賭博或賭具亦均有上開
    情形），況本案被告與他人賭博財物之電動賭博機具，是否
    確具有較高之獲勝機率，卷內亦無任何確切之證據可資認定
    ，且被告3 人均未曾陳述經營前開電子遊藝場，而向客人收
    取場地費或抽頭費等情，是被告顯係利用賭博性電子遊戲機
    不確定之輸贏機率，與不特定之賭客賭博財物，並以該賭博
    性電子遊戲機出現之偶然事實決定勝負，性質上係利用賭博
    性電子遊戲機，與不特定之賭客對賭，被告本身即具賭客之
    身份，而屬普通賭博罪之對向犯，是以被告就擺設賭博性電
    子遊戲機，尚無何營利意圖，是被告3 人所為，與刑法第26
    8 條意圖營利供給賭博場所或聚眾賭博之構成要件不符，尚
    難依該罪相繩。此外，亦查無其他積極證據足資證明被告3
    人有從中抽取金錢圖利，就此部分原應為被告3 人無罪之諭
    知，惟公訴意旨認被告等此部分之罪嫌，與上開經論罪科刑
    之罪，有想像競合犯之裁判上一罪關係，爰均不另為無罪之
    諭知。
據上論斷，應依刑事訴訟法第299 條第1 項前段，刑法第28條、
第266 條第1 項前段、第2 項、第42條第3 項、第38條第1 項第
2 款，刑法施行法第1 條之1 ，判決如主文。
本案經檢察官賴志盛到庭執行職務。
中    華    民    國    99    年    9     月    15    日
                  刑事第五庭  法  官  王奕勛
以上正本證明與原本無異。
如不服本判決應於收受判決後10日內向本院提出上訴書狀，並應
敘述具體理由；其未敘述上訴理由者，應於上訴期間屆滿後20日
內向本院補提理由書（均須按他造當事人之人數附繕本）「切勿
逕送上級法院」。
中    華    民    國    99    年    9     月    15    日
                              書記官  戴國安
附錄本案論罪科刑法條全文：
中華民國刑法第266條
（普通賭博罪與沒收物）
在公共場所或公眾得出入之場所賭博財物者，處 1 千元以下罰
金。但以供人暫時娛樂之物為賭者，不在此限。
當場賭博之器具與在賭檯或兌換籌碼處之財物，不問屬於犯人與
否，沒收之。
附表一：電子遊戲機具目錄
┌──┬─────────┬───────────┬────┐
│編號│名稱              │數量                  │所有人  │
├──┼─────────┼───────────┼────┤
│1   │賽馬              │1 臺（含IC板7 片）    │丙○○  │
├──┼─────────┼───────────┼────┤
│2   │13支              │1 臺（含IC板1 片）    │丙○○  │
├──┼─────────┼───────────┼────┤
│3   │幸運鬥地主        │2 臺（含IC板2 片）    │丙○○  │
├──┼─────────┼───────────┼────┤
│4   │幸運接龍          │2 臺（含IC板2 片）    │丙○○  │
├──┼─────────┼───────────┼────┤
│5   │滿貫大亨          │2 臺（含IC板2 片）    │丙○○  │
├──┼─────────┼───────────┼────┤
│6   │孫悟空水果盤      │2 臺（含IC板2 片）    │丙○○  │
├──┼─────────┼───────────┼────┤
│7   │HUGA BORDEN 水果盤│3 臺（含IC板3 片）    │丙○○  │
├──┼─────────┼───────────┼────┤
│    │總計              │共13臺（含IC板共19片）│        │
└──┴─────────┴───────────┴────┘
附表二：
┌──┬─────────┬────┬────┐
│編號│名稱              │數量    │所有人  │
├──┼─────────┼────┼────┤
│1   │櫃檯內現金        │23,400元│丙○○  │
├──┼─────────┼────┼────┤
│2   │監視器主機        │1臺     │丙○○  │
├──┼─────────┼────┼────┤
│3   │電子遊戲機內代幣  │50.9公斤│丙○○  │
├──┼─────────┼────┼────┤
│4   │紅色格子襯衫      │1件     │丙○○  │
├──┼─────────┼────┼────┤
│5   │帳冊              │1本     │丙○○  │
├──┼─────────┼────┼────┤
│6   │員工教戰手冊      │3本     │丙○○  │
├──┼─────────┼────┼────┤
│7   │會員名冊          │1本     │丙○○  │
├──┼─────────┼────┼────┤
│8   │櫃檯內代幣        │149公斤 │丙○○  │
├──┼─────────┼────┼────┤
│9   │日超商再玩卡      │88張    │丙○○  │
├──┼─────────┼────┼────┤
│10  │遙控器            │3只     │丙○○  │
├──┼─────────┼────┼────┤
│11  │鑰匙              │17支    │丙○○  │
├──┼─────────┼────┼────┤
│12  │員工資料          │1份     │丙○○  │
└──┴─────────┴────┴────┘

司法院資訊處製作；財團法人民間司法改革基金會備份。
